【裁判字號】    90,簡上,3
【裁判日期】    900330
【裁判案由】    損害賠償
【裁判全文】
臺灣苗栗地方法院民事判決  九十年度簡上字第三號
    上  訴  人  丙○○
    訴訟代理人  乙○○
    被  上訴人  甲○○
右當事人間請求損害賠償事件，上訴人對於中華民國八十九年十一月二十一日本院苗
栗簡易庭八十九年度苗簡字第四０九號第一審判決提起上訴，本院判決如左：
    主    文
上訴駁回。
第二審訴訟費用由上訴人負擔。
    事    實
甲、上訴人方面：
一、聲明：
（一）原判決廢棄。
（二）被上訴人應給付上訴人新台幣（下同）三十八萬元。
（三）願供擔保請准宣告假執行。
二、陳述：除與原判決記載相同者，茲予引用外，補稱：
    上訴人所有坐落苗栗縣三灣鄉○○○段一０九二、三九四之四地號土地位於被上
    訴人土地下方，系爭土地上所植秧苗因上方土壤崩塌遭砂石淹沒，顯見係遭被上
    訴人違法開挖所致。
三、證據：引用第一審所提證據。
乙、被上訴人方面：
一、聲明：上訴駁回。
二、陳述：與原判決記載相同，均予引用。
三、證據：引用第一審所提證據。
    理    由
一、上訴人起訴主張：其所有坐落苗栗縣三灣鄉○○○段一０九二及三九四之四地號
    土地，與被上訴人之土地相毗鄰且位於其土地下方，詎被上訴人於民國八十七年
    五月間，未向主管機關申請開挖山坡地許可，亦未經上訴人之同意，即擅將上訴
    人所有前開土地違法開挖面積約三十坪，並毀損上訴人所種植之樹木，致上訴人
    受有財產上之損害，經委請土木包商估價結果約需支出三十八萬元始能回復系爭
    土地之原狀，為此依侵權行為之法律關係訴請被上訴人賠償前開金額等語。被上
    訴人則以：系爭土地並非被上訴人所開挖，而係鄉公所於埋設涵管時所為，上訴
    人之妻乙○○前已就同一原因事實向台灣苗栗地方法院檢察署對被上訴人提出竊
    占等罪之告訴，被上訴人業獲不起訴處分確定等語資為抗辯。
二、按因故意或過失，不法侵害他人之權利者，負損害賠償責任。又當事人主張有利
    於己之事實者，就其事實有舉證之責任。民法第一百八十四條第一項前段、民事
    訴訟法第二百七十七條分別定有明文。是侵權行為損害賠償責任之成立，既以被
    害人損害之發生及加害人有故意過失為要件，倘主張對造應負侵權行為損害賠償
    責任者，即應就其自身損害之發生及對造之故意過失負舉證責任。
三、經查上訴人雖主張被上訴人於八十七年五月間擅於上訴人所有前開土地上違法開
    挖面積約三十坪，並毀損上訴人所種植之樹木云云，惟查：上訴人所述系爭土地
    係由被上訴人所開挖之事實，已為被上訴人所否認，而上訴人除曾於原審提出現
    場照片二幀外，始終並未就系爭土地確係遭被上訴人所挖毀乙節提具任何證明方
    法以實其說，尚難認其此部分之主張為真實。次查上訴人之妻即本件訴訟代理人
    乙○○前曾於八十七年十二月間，以被上訴人違法開挖系爭土地為由，向台灣苗
    栗地方法院檢察署對被上訴人提出竊占等罪之告訴，經該署檢察官偵查結果認無
    積極證據證明被上訴人前開犯罪事實，乃於八十八年四月二十九日以八十七年度
    偵字第四六０五號為不起訴處分，並經台灣高等法院台中分院檢察署於同年八月
    二日以八十八年度議信字第九六六號駁回乙○○之再議聲請確定等情，亦經本院
    依職權調閱前開案件卷宗核明屬實，足認系爭土地並非由被上訴人所開挖。綜上
    所述，上訴人既未就其所主張系爭土地係遭被上訴人所挖毀之事實加以舉證，應
    認其舉證責任尚有未盡，揆諸前揭法條之規定及說明，上訴人訴請被上訴人賠償
    系爭土地遭挖毀後回復原狀所需費用三十八萬元，即屬無據，應予駁回；原審駁
    回上訴人前開請求及假執行之聲請，尚無不合，上訴意旨指摘原判決不當，求予
    廢棄改判，為無理由，上訴應予駁回。
四、據上論結，本件上訴為無理由，依民事訴訟法第四百三十六條之一第三項、第四
    百四十九條第一項、第七十八條，判決如主文。
中      華      民      國      九十    年      三      月      三十    日
                                  臺灣苗栗地方法院民事庭
~B審判長法    官  陳鴻斌
~B      法    官  宋國鎮
~B      法    官  邱光吾
右為正本係照原本作成。
本判決不得上訴。
~B法院書記官  劉秋雯
中      華      民      國      九十    年      三      月      三十    日


司法院資訊處製作；財團法人民間司法改革基金會備份。
